【裁判字號】    97,基簡,476
【裁判日期】    970722
【裁判案由】    清償債務
【裁判全文】
臺灣基隆地方法院民事判決             97年度基簡字第476號
原      告  合作金庫商業銀行股份有限公司
法定代理人  丙○○
訴訟代理人  丁○○
            乙○○
被      告  甲○○
上列當事人間請求清償債務事件，本院於民國97年7月8日言詞辯
論終結，判決如下：
    主  文
被告應給付原告新臺幣參拾陸萬捌仟壹佰肆拾肆元，及自民國九
十六年十二月二十日起至清償日止，按週年百分之三點五四計算
之利息，暨逾期在六個月以內者，按上開利率百分之十，逾期超
過六個月以上者，按上開利率百分之二十計算之違約金。
訴訟費用新臺幣參仟玖佰柒拾元由被告負擔。
本判決得假執行；但被告如以新臺幣參拾陸萬捌仟壹佰肆拾肆元
預供擔保，免為假執行。
    事實及理由
一、按訴狀送達後，原告不得將原訴變更或追加他訴，但擴張或
    減縮應受判決事項之聲明者，不在此限，民事訴訟法第 436
    條第2項準用第255條第1項第3款定有明文。原告原起訴請求
    被告給付新臺幣（下同） 392,404元，及自民國96年10月20
    日起至清償日止，按週年3.7%計算之利息、違約金，之後減
    縮為被告應給付 368,144元，及自96年12月20日起至清償日
    止，按週年 3.54%計算之利息、違約金，符合上開法律規定
    ，先予敘明。
二、原告主張：訴外人鄭雅云於民國 92年5月20日邀同被告為連
    帶保證人，向原告借款 1,000,000元，約定借款期間自92年
    5月20日起至99年5月20日止，利息依原告定儲指數利率加碼
    年息1.1%（目前為3.7%）機動計算，以每1個月為1期依年金
    法按期平均攤還本息，如未按期攤還本息，即喪失期限利益
    ，並應自逾期之日起在6個月以內者，按借款利率10%，超過
    6個月者，按借款利率20%計付違約金。不料訴外人鄭雅云僅
    付至96年12月20日該期止之本息，尚積欠本金 368,144元及
    利息、違約金未清償，被告為連帶保證人，自應負連帶清償
    責任，為此提起本訴，求為判決如主文第 1項所示。
三、原告主張之上開事實，業據其提出借據、基本放款利率表等
    件影本及放款資料查詢單 2件為證，被告對借據之真正及訴
    外人鄭雅云向原告借款之事實不爭執，原告之主張自堪信屬
    實。被告雖抗辯其原來是與訴外人鄭雅云互保，但其後來並
    未借款，且對保日期應在撥款前一週，故沒有擔任本件連帶
    保證人，況主債務人在今年 5月仍有還款，原告應先向主債
    務人求償云云。然原告是否與訴外人鄭雅云互相擔任對方向
    原告借款之連帶保證人，並非本件連帶保證契約之成立生效
    要件，被告既在本件借據上「連帶保證人」欄位處簽名，依
    民法第272條第1項規定，即對訴外人鄭雅云之債務負連帶責
    任，訴外人鄭雅云於96年10月18日繳款後確未依約按期清償
    ，依兩造借據之其他約定事項第 5條約定：「立約人對貴行
    所負之一切債務，如有左列情形之一者，無須由貴行事先通
    知或催告，貴行得隨時減少對立約人之授信額度或縮短借款
    期限，或視為全部到期：(一)任何一宗債務不依約清償或攤償
    本金時。…」，訴外人鄭雅云已喪失分期攤還之期限利益，
    則原告請求被告給付訴外人鄭雅云積欠之全部債務，依民法
    第273條第1項：「連帶債務之債權人，得對於債務人中之一
    人或數人或其全體，同時或先後請求全部或一部」規定，於
    法並無不合。
四、從而，原告依連帶保證契約之法律關係，請求被告給付如主
    文第 1項所示之本金及利息、違約金，為有理由，應予准許
    。
五、本件係民事訴訟法第427條第1項所定之標的金額 500,000元
    以下之財產權訴訟，本院為被告敗訴之判決，應依職權宣告
    假執行，並依同法第392條第2項規定，依職權宣告被告預供
    擔保，而免為假執行。
六、本件訴訟費用即第1審裁判費3,970元，由被告負擔。
中    華    民    國    97    年    7     月    22    日
                  基隆簡易庭法  官  陳湘琳
以上正本係照原本作成。
對於本件判決如有不服，應於收受送達後20日內向本院提出上訴
書狀，上訴於本院合議庭，並按他造當事人之人數附具繕本。
中    華    民    國    97    年    7     月    22    日
                            書記官  張宏賓


司法院資訊處製作；財團法人民間司法改革基金會備份。
